臺灣澎湖地方法院民事裁定
110年度事聲字第6號
異  議  人  張萬雄  
視同異議人  呂福亭  
            呂志成  
            呂進順  
            呂進家  
            呂進文  
            陳福霖  
相  對  人  呂文六  
上列當事人間確定訴訟費用額事件，異議人對於本院司法事務官
於民國110年7月27日所為110年度司聲字第6號裁定聲明異議，本
院裁定如下：
    主  文
異議駁回。
　　理　由
一、按司法事務官處理事件所為之處分，與法院所為者有同一之
    效力；當事人對於司法事務官處理事件所為之終局處分，得
    於處分司法事務官辦理下列事務：一、. . . 確定訴訟費用
    額事件，法院組織法第17條之2 第1 項第1 款定有明文。又
    確定之訴訟費用額，應於裁定送達之翌日起，加給按法定利
    率計算之利息。民事訴訟法第91條第3 項亦有明文。再按當
    事人對於司法事務官處理事件所為之終局處分，得於處分送
    達後10日之不變期間內，以書狀向司法事務官提出異議；司
    法事務官認異議為無理由者，應送請法院裁定之，法院認第
    一項之異議為有理由時，應為適當之裁定。同法第240 條之
    3 、第240 條之4 第1 、2 、3 項分別定有明文。又訴訟標
    的對於共同訴訟之各人必須合一確定，共同訴訟人中一人之
    行為有利益於共同訴訟人者，其效力及於全體，不利益者，
    對於全體不生效力，同法第56條第1 項第1 款並有規定。本
    件異議人於本院司法事務官確定訴訟費用額之處分送達後之
    10日法定期限內，以書狀表示不服而提出異議，核與上開規
    定相符，而異議人之異議事由，就形式上觀之，係有利益於
    全體共同訴訟人，並非以基於其個人關係之抗辯事由提出異
    議，經司法事務官認其異議無理由而送請本院裁定，揆諸前
    揭規定，其異議之效力應及於共同訴訟人即原審相對人呂福
    亭、呂志成、呂進順、呂進家、呂進文、陳福霖，故應列上
    開6人為視同異議人，合先敘明。
二、異議意旨略以：兩造間請求分割共有物事件，經本院以109 
    年度訴字第85 號判決確定（下分別稱系爭事件及系爭判決
    ），並諭知反訴訴訟費用分擔如該判決附表二所示。異議人
    張萬雄已繳納系爭事件中反訴裁判費新臺幣（下同）7,270
    元及各次地政規費4,280元、3,480元；相對人呂文六繳納各
    次地政規費1,000元、19,280元、3,480元，然其中19,280元
    應為相對人提起本訴之測量費用，與反訴有關者至多僅為7,
    270元。則異議人張萬雄繳納之訴訟費用15,030元（計算式
    ：7,270元+4,280元+3,480元=15,030元），加計與相對人繳
    納與反訴有關之訴訟費用11,750元（計算式：1,000元+7,27
    0元+3,480元=11,750元），訴訟費用總額為26,780元（15,0
    30元+11,750元=26,780元）。異議人按系爭判決附表二所示
    訴訟費用比例所應負擔之金額為13,390元（計算式：26,780
    元×1/2=13,390元），然異議人已預先繳納15,030元，故得
    向其餘視同異議人及相對人請求１,640元（計算式：15,030
    元－13,390元＝１,640元）。
三、本院之判斷：
（一）按法院未於訴訟費用之裁判確定其費用額者，第一審受訴
      法院於該裁判有執行力後，應依聲請並得依職權以裁定確
      定之；依此裁定所確定之訴訟費用額，應於裁定送達之翌
      日起，加給按法定利率計算之利息。而當事人分擔訴訟費
      用者，法院為確定費用額之裁判時，除前條第2 項情形外
      ，應視為各當事人應負擔之費用，已就相等之額抵銷，而
      確定其一造應賠償他造之差額，民事訴訟法第91條第1 項
      、第3 項及第93條分別定有明文。而所謂訴訟費用，包括
      裁判費、本法第77條之23至第77條之25所定之費用，包括
      訴訟文書之影印費、攝影費、抄錄費、翻譯費、證人及鑑
      定人日旅費、及其他進行訴訟之必要費用。又此一確定訴
      訟費用額之程序，僅在審究有求償權之一造當事人所開列
      之費用項目，及其提出支付費用之計算書等證據，是否屬
      於訴訟費用之範圍，以確定應負擔訴訟費用之他造當事人
      所應賠償其訴訟費用之數額。至訴訟費用究應由何人負擔
      ，或按何比例負擔等，悉依命負擔訴訟費用之確定裁判主
      文定之，不容於確定訴訟費用額之程序中，更為不同之酌
      定（最高法院98年度台抗字第705號裁定意旨參照）。再
      按民事訴訟法第91條第1 項規定，故法院原得於訴訟費用
      之裁判時一併確定其費用額，亦得於裁判有執行力後依職
      權以裁定確定之，並不待當事人之聲請，始得為之。而法
      院於當事人聲請確定訴訟費用額時，自不受聲請人所主張
      範圍之拘束，是法院得依調卷之結果，為訴訟費用之裁定
      （臺灣高等法院暨所屬法院91年法律座談會民事類提案第
      22號研討結論要旨參照）。
（二）經查，兩造間請求分割共有物事件，經本院以109 年度訴
      字第85 號判決確定，並諭知反訴訴訟費用分擔如系爭判
      決附表二所示，經本院依職權調取系爭事件全卷審閱無誤
      。本件異議人固以其繳納訴訟費用15,030元，而相對人與
      反訴有關之訴訟費用僅繳納11,750元等情置辯。惟系爭事
      件之反訴訴訟標的價額為622,800元，應徵收第一審判訴
      裁判費為6,830元，反訴原告即異議人固於民國109年8月1
      2日繳納7,270元，然溢繳440元部分應予退還，有本院110
      年1月29日澎院靜民和109訴85字第0000號函在卷可憑（見
      司聲卷第99頁）。又異議人及其代理人已繳納7,760元之
      地政規費，有澎湖地政事務所110年6月25日澎地所測字第
      0000000000號函在卷可佐（見司聲卷第83頁）。是異議人
      已預納之訴訟費用共為14,590元（6,830元+7,760元=14,5
      90元）。
（三）另本院於系爭事件審理中，於109 年4 月17日函請澎湖縣
      澎湖地政事務所於109年6月3日上午9時30分會同實施履勘
      及測量，經相對人繳納20,280 元，澎湖縣澎湖地政事務
      所並已繪製土地複丈成果圖函送本院等情，有澎湖地政事
      務所110年6月25日澎地所測字第0000000000號函在卷及系
      爭事件卷內所附澎湖縣澎湖地政事務所109 年6 月24日函
      附土地複丈成果圖可按（下稱原案，見系爭事件卷第237
      頁，司聲卷第83頁）。上開複丈成果圖雖係於系爭事件拆
      屋還地本訴提起後（業經相對人於110年1月14日當庭以言
      詞撤回本訴）、異議人提起分割共有物反訴前所繪製，然
      分割共有物反訴提起後所繪製之109年11月4日澎院測字00
      000號甲、乙案（下稱甲、乙案，見系爭事件卷第421至42
      3頁）係因109年6月24日之履勘及測量，而毋庸再至現場
      為之，此有本院電話紀錄可佐（見本院卷第47頁）。復觀
      諸原案係繪製各該地上物於土地之位置，而甲、乙案為反
      訴分割共有物之方案，當考量地上物位置，以避免地上物
      遭拆除，而按原案於甲、乙案複丈成果圖繪製地上物。因
      此，相對人所支出之地政規費20,280 元，既為進行系爭
      事件所必要，而於系爭事件程序進行中由相對人預納費用
      而囑託測量，自屬進行訴訟之必要費用，而應列入本件訴
      訟費用數額分擔之計算範圍，異議人認原裁定將原案地政
      規費於超過7,270元之範圍計入訴訟費用內有誤云云，殊
      非可採。是相對人已預納之地政規費共為23,760元，有地
      政規費收入存根聯、澎湖地政事務所110年6月25日澎地所
      測字第0000000000號函在卷可佐（見司聲卷第25至27頁）
      。而異議人已預納之訴訟費用共為14,590元，已如前述，
      相對人應負擔其中1,216元（14,590元×1/12=1,216元，元
      以下四捨五入），則異議人之部分扣抵1,216元後，異議
      人及視同異議人各應給付相對人之金額如附表「應給付相
      對人之金額欄」所示。
四、綜上所述，原裁定計算異議人及視同異議人各應給付之金額
    ，及自該裁定送達異議人翌日起至清償日止，按年息百分之
    5計算之利息，洵無違誤，異議意旨指摘原裁定不當，求予
    廢棄，為無理由，應予駁回。　　　
五、依民事訴訟法第240 條之4 第3 項後段，裁定如主文。
中　　華　　民　　國　　111 　年　　1 　　月　　10　　日
                  民事庭  法  官  王偉為
以上正本係照原本作成。
如對本裁定抗告須於裁定送達後10日內向本院提出抗告狀，並應
繳納抗告費新臺幣1,000 元。
中　　華　　民　　國　　111 　年　　1 　　月　　10　　日
                          書記官　莊心羽
附表：
編號 姓　名 訴訟費用分擔比例          　  應給付相對人之金額 1  張萬雄 　　  1/2                  10,664元 （計算式：23,760元×1/2-1,216元=10,664元） 2 呂進順       1/16                   1,485元 （計算式：23,760元×1/16=1,485元）      3 呂進家       1/16                   1,485元 （計算式：23,760元×1/16=1,485元）　　　  4 呂進文       1/16                   1,485元 （計算式：23,760元×1/16=1,485元）　　　  5 陳福霖       1/16                   1,485元 （計算式：23,760元×1/16=1,485元）　　　  6 呂福亭       1/12                   1,980元 （計算式：23,760元×1/12=1,980元） 7 呂志成       1/12                   1,980元 （計算式：23,760元×1/12=1,980元）